【裁判字號】    97,訴,1898
【裁判日期】    980515
【裁判案由】    偽造文書等
【裁判全文】
臺灣高雄地方法院刑事判決              97年度訴字第1898號
公  訴  人  臺灣高雄地方法院檢察署檢察官
被      告  丙○○
                    現於臺灣高雄監獄
上列被告因偽造文書等案件，經檢察官提起公訴（97年度偵字第
2343號），本院判決如下：
    主  文
丙○○犯詐欺取財罪，處有期徒刑肆月，減為有期徒刑貳月；又
犯如附表編號一至十四所示之行使偽造私文書罪，共拾肆罪，各
處有期徒刑肆月，均減為有期徒刑貳月，偽造之「乙○○」署名
拾柒枚，均沒收之；又犯行使偽造準私文書罪，處有期徒刑肆月
，減為有期徒刑貳月。應執行有期徒刑貳年，偽造之「乙○○」
署名拾柒枚，均沒收之。
    事  實
一、丙○○明知其胞弟乙○○於民國95年8 月16日入監服刑，竟
    意圖為自己不法所有，於95年9 月21日某時許，撥打電話至
    聯邦商業銀行股份有限公司（下稱聯邦銀行）之客戶服務部
    門，冒用乙○○之名義向客服人員佯稱：其所持之信用卡已
    遺失，欲辦理掛失補發新卡等語，致該客服人員信以為真而
    陷於錯誤，為其辦理信用卡掛失之手續，並於95年10月5 日
    將補發之信用卡（卡號：0000-0000-0000-0000 號）寄發予
    丙○○收受。詎丙○○取得上開信用卡後，明知未經乙○○
    之同意，竟仍意圖為自己不法所有，分別基於詐欺取財及偽
    造私文書之犯意，先在該信用卡背面簽名欄上偽簽「乙○○
    」之署名，表明簽名者於該信用卡有效期限內有權使用該卡
    之辨識及證明，而為偽造私文書，再分別於：(一)如附表編號
    1 至14所示之時間，持該偽簽「乙○○」署名之信用卡，分
    別前往如附表編號1 至14所示之特約商店刷卡消費如附表編
    號1 至14所示之金額，而將該信用卡分別交付予各該特約商
    店人員行使之，並在信用卡簽帳單持卡人簽名欄上偽簽「乙
    ○○」署名，復將偽造完成之簽帳單持交上開特約商店人員
    而行使之，致該特約商店人員誤信確為乙○○本人所消費，
    而陷於錯誤同意其刷卡消費，並交付總計新臺幣（下同）17
    6,398 元之財物；(二)另於95年10月26日上午8 時55分許，利
    用電腦設備上網登入逢陞科技股份有限公司（下稱逢陞公司
    ）網站，輸入乙○○之姓名、出生年月日、身分證統一編號
    、信用卡卡號、配送地址、聯絡電話等用以表示持卡人利用
    發卡機構所核發信用卡上之資料，作為透過網路確認訂購貨
    物之用意證明，並以透過網際網路傳輸至逢陞公司之方式行
    使之，使逢陞公司之員工陷於錯誤，寄送丙○○冒名訂購之
    貨物予丙○○，丙○○因而詐得價值890 元之貨物。以上均
    足生損害於乙○○、如附表所示之特約商店之利益及聯邦銀
    行對信用卡消費管理之正確性。
二、案經聯邦銀行訴由臺灣高雄地方法院檢察署檢察官偵查起訴
    。
    理  由
壹、程序部分（證據能力之審查）：
一、按被告以外之人於審判外之陳述，雖不符刑事訴訟法第15 9
    條之1 至第159 條之4 之規定，而經當事人於審判程序同意
    作為證據，法院審酌該言詞陳述或書面陳述作成時之情況，
    認為適當者，亦得為證據；當事人、代理人或辯護人於法院
    調查證據時，知有第159 第1 項不得為證據之情形，而未於
    言詞辯論終結前聲明異議者，視為有前項之同意，刑事訴訟
    法第159 條之5 定有明文。本判決所援引之以下各項證據（
    詳後述），固有部分屬傳聞證據，然公訴人、被告於本院調
    查證據時，均知有前開第159 第1 項不得為證據之情形，被
    告表示同意作為證據使用（見本院審訴卷第19頁），且於言
    詞辯論終結前，均未聲明異議，本院審酌該等證據作成時之
    狀況，並無違法取證之情事，且無不宜作為證據之情形，依
    前開說明，爰認均有證據能力，合先敘明。
貳、實體部分：
一、上揭犯罪事實，業據被告丙○○於本院審理時坦承不諱（見
    本院卷第59、62頁），核與證人即聯邦銀行員工甲○○於警
    詢中證述告訴人聯邦銀行遭人冒用乙○○名義申請補發系爭
    信用卡及盜刷系爭信用卡等情節相符（見警卷第7 至10頁）
    ，並有乙○○臺灣高雄監獄受刑人在監執行證明書、法務部
    全國檢察官線上查詢刑案人犯在監所最新資料報表傳真查詢
    、國內各類掛號郵件查單、系爭信用卡盜刷明細表各1 紙、
    簽帳單影本16紙、逢陞公司訂單記錄1 紙在卷可稽（見警卷
    第22、23頁，偵卷第4 至6 、9 至16、18至20、22至25頁，
    本院審訴卷第26頁）。是被告之自白已有相當之證據資料予
    以補強，且與事實相符，應堪採認。從而，本案事證明確，
    被告犯行堪予認定，應依法論科。
二、按在紙上之文字、符號、圖畫、照像，依習慣或特約，或電
    磁記錄藉電腦之處理所顯示之影像或符號，足以表示其用意
    之證明者，均以文書論，刑法第220 條定有明文。被告丙○
    ○透過電腦鍵入遭冒用人「乙○○」之信用卡卡別、卡號及
    有效月年及授權碼資料所製作之網路訂購單係藉電腦處理所
    顯示電磁紀錄，該電磁紀錄性質上屬刑法第220 條第2 項之
    準文書。被告在信用卡背面簽名欄上偽簽「乙○○」之署名
    ，係表明簽名者於該信用卡有效期限內有權使用該卡之辨識
    及證明，另在簽帳單上偽簽「乙○○」之署名，則係表示簽
    名人係有權使用該信用卡消費之意，自均屬偽造私文書無疑
    。是核被告所為，如附表編號16所示之犯行部分，係犯刑法
    第216 條、第210 條之行使偽造私文書罪及同法第339 條第
    1 項之詐欺取財罪；如附表編號1 至14所示之犯行部分，均
    係犯刑法第216 條、第210 條之行使偽造私文書罪及同法第
    339 條第1 項之詐欺取財罪；如附表編號15所示之犯行部分
    ，係犯刑法第216 條、第220 條、第210 條之行使偽造準私
    文書罪及同法第339 條第1 項之詐欺取財罪。被告在系爭信
    用卡背面及如附表編號1 至14所示之簽帳單16紙上偽簽「乙
    ○○」姓名之行為，均係偽造私文書之階段行為；其偽造私
    文書、準私文書後復持以行使，偽造之低度行為應為行使之
    高度行為所吸收，均不另論罪。公訴意旨認被告所犯如附表
    編號15所示之犯行，係犯刑法第216 條、第210 條之行使偽
    造私文書罪，顯係誤解，應予更正。被告如附表編號1 至14
    所示之犯行，分別均係以一概括之行為決意而冒名刷卡消費
    ，並行使偽造之信用卡、簽帳單之行為，同時觸犯行使偽造
    私文書罪2 次（行使偽造信用卡、簽帳單各1 次）、詐欺取
    財罪1 次，另如附表編號15所示之犯行，係以一概括之行為
    決意而登入逢陞公司網站網頁刷卡消費，並進而詐取財物之
    行為，同時觸犯行使偽造準私文書、詐欺取財等2 罪，以上
    均為想像競合犯，應依刑法第55條規定，均從一重之行使偽
    造私文書罪（附表編號1 至14部分）、行使偽造準私文書罪
    （附表編號15部分）處斷。被告所犯如附表所示之16罪，犯
    意各別，行為互殊，應予分論併罰。又公訴意旨雖認被告先
    後多次行使偽造私文書及詐欺取財之犯行，均時間緊接，犯
    罪手法相同，且係觸犯構成要件相同之罪，顯係基於概括犯
    意為之，為連續犯，應依修正前刑法第56條之規定，論以連
    續犯，又被告所犯上開2 罪間，有方法目的之牽連關係，應
    依修正前刑法第55條後段之規定，從一重論以行使偽造私文
    書罪，然查，刑法已於94年2 月2 日經總統以華總一義字第
    09400014901 號令修正公布，並於95年7 月1 日施行，現行
    刑法業已廢止修正前刑法第55條後段關於牽連犯及第56條關
    於連續犯等規定，而本件被告犯罪時間均在95年7 月1 日刑
    法公布修正之後，自無從適用修正前刑法第55條後段關於牽
    連犯及第56條關於連續犯等規定，公訴意旨疏未注意，而認
    被告應論以連續犯及牽連犯，容有未洽。爰審酌被告丙○○
    身值壯年，不思以正當途徑賺取財物，竟冒用其胞弟乙○○
    之名義向聯邦銀行申請補發信用卡，再持上開信用卡以盜刷
    之方式向如附表編號1 至15所示之特約商店詐取財物，造成
    聯邦銀行、各該特約商店及乙○○之損失，且詐騙金額高達
    177,288 元，金額頗鉅，惟念其犯後能於本院審理時坦承全
    部犯行，態度尚稱良好，及其犯罪動機、手段等一切情狀，
    分別量處如主文所示之刑，以示懲儆。又另被告上開犯行之
    犯罪時間均在96年4 月24日以前，合於中華民國96年罪犯減
    刑條例所定減刑條件，均應予減其刑2 分之1 ，並定其應執
    刑之刑。至被告偽造之「乙○○」署押17枚，雖未扣案，然
    無證據證明業已滅失，仍應依刑法第219 條規定，不論屬於
    犯人與否，均應予宣告沒收之。
據上論斷，應依刑事訴訟法第299 條第1 項前段，刑法第216 條
、第210 條、第220 條、第339 條第1 項、第55條、第219 條、
第51條第5 款，刑法施行法第1 條之1 ，中華民國96年罪犯減刑
條例第2 條第1 項第3 款、第7 條、第10條第1 項，判決如主文
。
本案經檢察官丁○○到庭執行職務。
中    華    民    國    98    年    5     月    15    日
                      刑事第五庭審判長法  官 廖建瑜
                                      法  官 林裕凱
                                      法  官 陳盈吉
以上正本證明與原本無異。
如不服本判決，應於判決送達後10日內，向本院提出上訴狀。
中    華    民    國    98    年    5     月    15    日
                                      書記官  陳展榮
附錄本判決論罪科刑法條：
中華民國刑法第210 條
偽造、變造私文書，足以生損害於公眾或他人者，處5 年以下有
期徒刑。
中華民國刑法第216 條
行使第210 條至第215 條之文書者，依偽造、變造文書或登載不
實事項或使登載不實事項之規定處斷。
中華民國刑法第220 條
在紙上或物品上之文字、符號、圖畫、照像，依習慣或特約，足
以為表示其用意之證明者，關於本章及本章以外各罪，以文書論
。
錄音、錄影或電磁紀錄，藉機器或電腦之處理所顯示之聲音、影
像或符號，足以為表示其用意之證明者，亦同。
中華民國刑法第339 條第1 項
意圖為自己或第三人不法之所有，以詐術使人將本人或第三人之
物交付者，處5 年以下有期徒刑、拘役或科或併科1 千元以下罰
金。
附表：
 ┌──┬────┬─────┬─────┬────────┬─────────────┐
 │編號│刷卡時間│特約商店名│ 刷卡金額 │偽造簽帳單及「陳│     所犯罪名及刑度       │
 │    │        │稱        │（新臺幣）│益煌」署名之數量│                          │
 ├──┼────┼─────┼─────┼────────┼─────────────┤
 │ 1  │95年10月│金動力有限│  39,984元│偽造簽帳單1 紙。│刑法第216 條、第210 條之行│
 │    │6 日晚上│公司      │          │偽造之署名1 枚。│使偽造私文書罪，處有期徒刑│
 │    │8 時27分│          │          │                │4 月，減為有期徒刑2 月。  │
 ├──┼────┼─────┼─────┼────────┼─────────────┤
 │ 2  │95年10月│遠傳電信公│   2,963元│偽造簽帳單1 紙。│刑法第216 條、第210 條之行│
 │    │7 日下午│司        │          │偽造之署名1 枚。│使偽造私文書罪，處有期徒刑│
 │    │1 時58分│          │          │                │4 月，減為有期徒刑2 月。  │
 ├──┼────┼─────┼─────┼────────┼─────────────┤
 │ 3  │95年10月│雄菱股份有│     500元│偽造簽帳單2 紙。│刑法第216 條、第210 條之行│
 │    │9 日下午│限公司    │          │偽造之署名2 枚。│使偽造私文書罪，處有期徒刑│
 │    │3 時6 分│          │          │（因本件係覆寫式│4 月，減為有期徒刑2 月。  │
 │    │        │          │          │簽帳單，故有2 張│                          │
 │    │        │          │          │偽造簽帳單及2 枚│                          │
 │    │        │          │          │偽造署名。）    │                          │
 ├──┼────┼─────┼─────┼────────┼─────────────┤
 │ 4  │95年10月│金動力有限│  30,576元│偽造簽帳單1 紙。│刑法第216 條、第210 條之行│
 │    │9 日晚上│公司      │          │偽造之署名1 枚。│使偽造私文書罪，處有期徒刑│
 │    │8 時51分│          │          │                │4 月，減為有期徒刑2 月。  │
 ├──┼────┼─────┼─────┼────────┼─────────────┤
 │ 5  │95年10月│家福股份有│     690元│偽造簽帳單1 紙。│刑法第216 條、第210 條之行│
 │    │13日晚上│限公司    │          │偽造之署名1 枚。│使偽造私文書罪，處有期徒刑│
 │    │10時31分│          │          │                │4 月，減為有期徒刑2 月。  │
 ├──┼────┼─────┼─────┼────────┼─────────────┤
 │ 6  │95年10月│台亞石油股│     500元│偽造簽帳單1 紙。│刑法第216 條、第210 條之行│
 │    │16日晚上│份有限公司│          │偽造之署名1 枚。│使偽造私文書罪，處有期徒刑│
 │    │8 時48分│          │          │                │4 月，減為有期徒刑貳月。  │
 ├──┼────┼─────┼─────┼────────┼─────────────┤
 │ 7  │95年10月│家福股份有│   2,417元│偽造簽帳單2 紙。│刑法第216 條、第210 條之行│
 │    │16日晚上│限公司    │          │偽造之署名2 枚。│使偽造私文書罪，處有期徒刑│
 │    │9 時35分│          │          │（因本件係先刷卡│4 月，減為有期徒刑2 月。  │
 │    │        │          │          │2,456 元，再刷退│                          │
 │    │        │          │          │39元。）        │                          │
 ├──┼────┼─────┼─────┼────────┼─────────────┤
 │ 8  │95年10月│金動力有限│  33,516元│偽造簽帳單1 紙。│刑法第216 條、第210 條之行│
 │    │28日中午│公司      │          │偽造之署名1 枚。│使偽造私文書罪，處有期徒刑│
 │    │12時15分│          │          │                │4 月，減為有期徒刑2 月。  │
 ├──┼────┼─────┼─────┼────────┼─────────────┤
 │ 9  │95年10月│金動力有限│  20,580元│偽造簽帳單1 紙。│刑法第216 條、第210 條之行│
 │    │30日下午│公司      │          │偽造之署名1 枚。│使偽造私文書罪，處有期徒刑│
 │    │5 時25分│          │          │                │4 月，減為有期徒刑2 月。  │
 ├──┼────┼─────┼─────┼────────┼─────────────┤
 │ 10 │95年11月│金動力有限│  30,576元│偽造簽帳單1 紙。│刑法第216 條、第210 條之行│
 │    │1 日晚上│公司      │          │偽造之署名1 枚。│使偽造私文書罪，處有期徒刑│
 │    │9 時31分│          │          │                │4 月，減為有期徒刑2 月。  │
 ├──┼────┼─────┼─────┼────────┼─────────────┤
 │ 11 │95年11月│金動力有限│  20,580元│偽造簽帳單1 紙。│刑法第216 條、第210 條之行│
 │    │3 日下午│公司      │          │偽造之署名1 枚。│使偽造私文書罪，處有期徒刑│
 │    │4 時59分│          │          │                │4 月，減為有期徒刑2 月。  │
 ├──┼────┼─────┼─────┼────────┼─────────────┤
 │ 12 │95年11月│家福股份有│   1,170元│偽造簽帳單1 紙。│刑法第216 條、第210 條之行│
 │    │18日下午│限公司    │          │偽造之署名1 枚。│使偽造私文書罪，處有期徒刑│
 │    │6 時23分│          │          │                │4 月，減為有期徒刑2 月。  │
 ├──┼────┼─────┼─────┼────────┼─────────────┤
 │ 13 │95年12月│家福股份有│  11,480元│偽造簽帳單1 紙。│刑法第216 條、第210 條之行│
 │    │5 日下午│限公司    │          │偽造之署名1 枚。│使偽造私文書罪，處有期徒刑│
 │    │2 時54分│          │          │                │4 月，減為有期徒刑2 月。  │
 ├──┼────┼─────┼─────┼────────┼─────────────┤
 │ 14 │95年12月│家福股份有│   3,915元│偽造簽帳單1 紙。│刑法第216 條、第210 條之行│
 │    │5 日下午│限公司    │          │偽造之署名1 枚。│使偽造私文書罪，處有期徒刑│
 │    │3 時6 分│          │          │                │4 月，減為有期徒刑2 月。  │
 ├──┼────┼─────┼─────┼────────┼─────────────┤
 │ 15 │95年10月│逢陞科技股│     890元│偽造電磁紀錄（按│刑法第216 條、第220 條、第│
 │    │26日上午│份有限公司│          │即準私文書）1 份│210 條之行使偽造準私文書罪│
 │    │9 時7 分│          │          │。偽造署名0 枚。│，處有期徒刑4 月，減為有期│
 │    │        │          │          │（本件為線上刷卡│徒刑2 月。                │
 │    │        │          │          │交易，故無偽造署│                          │
 │    │        │          │          │名。）          │                          │
 ├──┼────┴─────┴─────┴────────┼─────────────┤
 │ 16 │丙○○於95年9 月21日冒名申請補發信用卡，於95年10月│刑法第339 條第1 項之詐欺取│
 │    │5 日取得信用卡後，在該信用卡背面偽造「乙○○」署名│財罪，處有期徒刑4 月，減為│
 │    │1 枚。                                            │有期徒刑2 月。            │
 ├──┼─────────────────────────┴─────────────┤
 │總計│共計取得價值177,288 元之財物，偽造「乙○○」署名17枚，偽造簽帳單16紙，偽造電磁│
 │    │記錄1 份。                                                                    │
 └──┴───────────────────────────────────────┘


司法院資訊處製作；財團法人民間司法改革基金會備份。
